【裁判字號】    92,訴,1931
【裁判日期】    921217
【裁判案由】    給付貨款
【裁判全文】
臺灣高雄地方法院民事判決  九十二年度訴字第一九三一號
    原      告    亞帝歐實業有限公司
    法定代理人    廖書尉
    訴訟代理人    何曜男律師
    複  代理人    黃順天律師
    被      告    寰宇光電科技股份有限公司
                              .
    法定代理人    王玉珍      .
    訴訟代理人    蘇榮達律師
                  蘇俊誠律師
右當事人間請求給付貨款事件，經本院於民國九十二年十一月二十一日言詞辯論終結
，判決如左：
    主      文
被告應給付原告新台幣壹佰柒拾壹萬伍仟零貳拾肆元及自民國九十二年六月六日起至
清償日止按週年利率百分之五計算之利息。
原告其餘之訴駁回。
訴訟費用由被告負擔五十分之四十九，餘由原告負擔。
本判決於原告以新台幣伍拾柒萬元供擔保後得假執行。但被告如於假執行程序實施前
以新台幣壹佰柒拾壹萬伍仟零貳拾肆元為原告供擔保後免為假執行。
原告其餘假執行之聲請駁回。
    事實及理由
一、本件原告起訴主張被告於民國九十一年七月間向伊訂購導線組等各種貨物，伊於
    此業均依約交訖，嗣兩造經於九十二年三月十三日會判結果，被告計應給付伊貨
    款新台幣（下同）六百零二萬四千六百四十一元，並應於同月三十一日以前以現
    金票結清，詎被告就此乃擅將其自認應予折讓之三千九百十六元、二千九百二十
    六元及尚有爭議等待會判之燈管、燈罩、燈管組之價金八十四萬三千三百十六元
    、六十五萬七千一百九十四元、二十八萬一千七百三十四元逕予扣除而僅給付四
    百二十三萬五千五百五十四元，惟上開燈管、燈罩、燈管組經雙方於同年月十九
    日會判後，僅有價值計三萬三千五百二十三元之不良品及短少品應予扣除而已，
    而已加工目前在庫之上、下燈管組各一千零八十七組、六百四十五組乃均係在被
    告之訂貨商即訴外人友達公司於同年八月十二日通知其拒收非勾焊產品前所交之
    合格貨品，此部分責任自非伊應負責而不得列為瑕疵品，是扣除上開不良品外，
    被告計尚應給付伊一百七十五萬五千五百六十四元，今伊捨棄被告主張之折讓費
    六千八百四十二元，為此乃依法請求判令被告應給付一百七十四萬八千七百二十
    二元及自起訴狀繕本送達之翌日即九十二年六月六日起至清償日止按週年利率百
    分之五計算之利息，並願供擔保請准為假執行之宣告。
二、被告則以伊係提供燈管、燈罩組品材料以委託原告提供導線組等零件部材加工組
    裝而製成燈管燈罩組，依兩造交易約定單記載，包含加工費在內之總金額計為八
    百八十七萬一千四百元，嗣因原告未依約全部完成交貨而僅交付六百零一萬七千
    七百九十九元總價之製成品，故須將先前伊已提供予原告未加工組裝製成品之燈
    管、燈罩品材完整予以返還，而原告應返還之燈管數量為一萬九千六百十二支，
    上燈罩為五千一百四十三支，下燈罩為七千零四十一支，惟其因數量短少或因質
    變損壞致無法完整返還，原告於此自應賠償其價款計一百五十萬零五百十一元，
    另其所交付之成品燈管組其中有一千五百八十一組品質不合規格，以每組單價一
    百七十八點二元計算，此二十八萬一千七百三十四元自亦應由價款中扣除，加以
    原告部分單價計算錯誤應予折讓六千八百四十二元，伊於應付款項經扣除各該價
    款後，自僅應給付原告四百二十三萬五千五百五十四元，而伊就此業已於九十二
    年三月三十一日給付予原告收訖，兩造間之債權債務關係自已消滅不存在，為此
    爰聲明駁回原告之訴及假執行之聲請，如受不利之判決，並願供擔保請准免為假
    執行之宣告。
三、本件原告主張被告於上開時日乃向伊訂購導線組等各種貨物，嗣兩造經於九十二
    年三月十三日會判結果，被告計應給付伊貨款六百零二萬四千六百四十一元，並
    應於同月三十一日以前以現金票結清，後被告就此金額乃自行扣除折讓單價三千
    九百十六元、二千九百二十六元及應會判之燈管、燈罩、燈管組價金八十四萬三
    千三百十六元、六十五萬七千一百九十四元、二十八萬一千七百三十四元而僅給
    付四百二十三萬五千五百五十四元等情，此有其所提買賣交易約定單、電子計算
    機統一發票、賬目與品質會判會議記錄傳真等件在卷可證，被告於此固不爭執而
    堪信原告此部分之主張為真實，惟被告則另以前開情詞置辯。經查，本件被告為
    將燈管燈罩組出貨予訴外人友達光電公司，乃向訴外人元鐙金屬股份有限公司（
    下稱元鐙公司）購買燈管、燈罩等物件，並指示其將原物料直接交予原告以為加
    工出貨，嗣兩造於停止供貨後，乃於九十二年三月十三日進行帳目與品質會判結
    算討論，當日雙方代表乃達成「扣除暫掛原告賬（燈管）與品質異常（燈管
    組）加燈罩賬目，款項於三月三十一日前以現金票結清」、「被告於三月十九
    日至原告會判在庫燈罩、燈管，燈罩會判標準：燈罩在原告已撕膠膜、貼覆雙面
    膠、已歹變型、生銹、灰塵覆著、尺寸規格符合要求（如被告判定OK原數退回）
    」、「被告於三月十九日確認扣除（＋＋）實際金額後，以未結清之款項
    扣除（＋＋）之後之先付金額」、「未清金額六百零二萬四千六百四十一
    元，被告財務部門於三月十九日確認回覆原告」之協議，嗣兩造於三月十九日會
    判結果，單燈管部分共一千八百十六支，其中有一千支未拆箱，八百支無出貨檢
    查成績書（含斷一根，燈管上有灰塵），燈管導線組八組（燈管共十六支，其中
    一支高壓熱縮套破），燈管組部分共一仟七百三十二組，其中上燈管組共一千零
    八十七組，全部為未鉤焊且白線裸露過長，下燈管組共六百四十五組，其中十五
    組已鉤焊，未鉤焊部分白線裸露過長，上燈罩共四千一百五十六支，均無出貨檢
    查成績書，抽驗二百支，其中二支刮傷，四支污，下燈罩共六千三百九十四支，
    亦均無出貨檢查成績書，抽驗二百支，其中二箱內燈罩未套塑膠袋，生銹二支，
    污八支，後兩造於會判後即未再後續處理乙節，此為兩造所不爭執，並有賬目與
    品質會判會議記錄傳真二紙在卷可稽，且經兩造職員即證人楊啟智、王大北到庭
    證述在卷，是兩造於九十二年三月十三日會帳結果，經協議扣除待於同年月十九
    日會判確認之在庫燈罩、燈管及加工品質認有問題之燈管組等帳目後，被告未清
    之金額既確定為六百零二萬四千六百四十一元，則被告於此同意應付之金額得否
    再予扣款，即端賴三月十九日會判之燈罩、燈管數量是否短缺、壞損而應由原告
    予以負責及品質會判者應僅扣除加工費或需含部材單價予以賠償扣除者，茲就被
    告得扣款之項目分述如后：
    (1)、無出貨檢查成績書全部扣除部分：
        本件被告以單燈管八百支部分其中僅WB4有出貨檢查成績書而其餘均無（另
        一千支未拆箱部分無問題），另上、下燈罩一萬零五百五十元支均無出貨檢
        查成績書即以無法判定是否係其交付之貨品而主張予以扣除云云，惟查，庫
        存於原告處之貨品，經兩造會同出貨人即訴外人元鐙公司之業務副理趙玉山
        於九十二年九月二十九日進行會判結果，在原告處之燈管、燈罩等物件乃均
        係其出貨予被告而運交原告加工之原物件，當天開封檢查結果，各該產品品
        質應均無問題，而該批貨品乃係資訊業共同之元件而非特殊元件，訴外人元
        鐙公司出貨後與被告間並無任何物有瑕疵之爭執，另出貨報告（即出貨檢查
        成績書）僅係記載規格及數量以為客戶驗收之標準，該報告乃因訴外人元鐙
        公司與被告間並無品質瑕疵爭執而已無用乙節，此經證人趙玉山到場具結證
        述在卷，並有交貨標籤照片、出貨檢驗記錄表等件在卷可稽，是原告在庫之
        燈管、燈罩元件既經出貨人亦為生產者即被告之供應商訴外人元鐙公司之業
        務副理會同兩造到場予以確認無誤，而證人趙玉山乃係與被告有業務往來之
        供應商公司之人員，衡情其應無偏坦與之無利害關係之原告之理，證人趙玉
        山所述應與事實相符而得採信。今原告在庫之燈管、燈罩元件既均非由被告
        自行生產而係訴外人元鐙公司應被告訂購所交付予原告加工之物件，而出貨
        檢查成績書僅係其供客戶驗收以為標準之用，此業因其與被告間就該批物件
        之品質並無任何瑕疵之爭執而已無任何用處，被告自不得以原告在庫者有上
        開部分並無出貨檢查成績書即得以此為非其所供應物件之理由而予全盤否認
        並予扣款者，且該諸物件乃係資訊業共同而非特殊之元件，亦非被告所自行
        生產之產品，其即屬種類之債而非特定給付物，被告亦不得以非訴外人元鐙
        公司所供給之物件即非其所有物而拒絕此諸並無損壞之原物料，被告就未損
        壞而無出貨檢查成績書之物件予以全數扣款自屬無據。
    (2)、在庫已加工之上下燈管組部分：
        本件被告主張原告在庫燈管賬目中之上下燈管組一千七百三十二組（每組二
        支計三千四百六十四支，含在三月十三日燈管賬目之五千二百八十四支之中
        而非品質會判之燈管組）乃均係已使用且品質為有問題者而應予扣除云云，
        惟燈管組中其品質有問題者乃業經兩造於三月十三日之會判中予以確定為一
        千五百八十一組，被告並據此數量而予扣除部材單價及加工費乙節，此有賬
        目與品質會判會議記錄、賬目與品質會判明細表等件在卷可稽，而該批燈管
        組之加工被告原係要求以平接觸為之，嗣乃因受貨廠商要求變更設計為圈接
        觸等情，此為兩造所不爭執，並經證人王大北、黃鉦堯到庭證述在卷，另原
        告乃係於八月十四日始由被告品處人員陶震以電子郵件轉知其訂貨商即友達
        光電公司自同月十二日拒收非勾焊之燈管組，而系爭在庫燈管組則係原告加
        工後於九十一年八月六日即出貨予被告，嗣經被告退回待重工之產品乙節，
        此有出退貨標籤、電子郵件等件在卷足憑，是兩造就燈管組之代工原即係約
        定以平接觸之方式為之，而原告嗣乃至九十一年八月六日系爭燈管組出貨後
        之同月十四日始接獲訂貨商拒收平接觸產品而須改為圈接觸之設變通知，原
        告於被告通知之前以原約定之平接觸方式所代工之產品自符兩造契約之要求
        ，而被告於原告所交系爭已加工之上下燈管組一千七百三十二組既未舉證其
        以平接觸所為加工之產品存有品質不符契約要求之瑕疵等事實，此設計變更
        之遲延通知責任自應由被告自行負擔，系爭已加工之上下燈管組部分自不得
        由被告予以扣款，被告所辯該部分部材應予扣款云云尚為無據。
    (3)、燈管組品質會判製程不良應扣除之款項部分：
        兩造於三月十三日會判時，就燈管組部分乃檢出其中一千五百八十一組因製
        程不良而應由原告予以負責者，被告就此乃主張其加工費及部材【含二支燈
        管（43×2）、燈罩（53.5）、加工費及其他部材（38.7）】計二十八萬一
        千七百三十四元均應予扣除云云，惟原告就兩造之交易乃係就被告所提供之
        燈管、燈罩等材料自行提供導線組等部材加以焊接代工，此有買賣交易約定
        單等件在可稽，是系爭燈管組品質不良者乃係製程即焊接之部分存有瑕疵，
        此部分之瑕疵並不因此而影響被告所提供燈管、燈罩之品質及其使用，亦即
        其燈管、燈罩部分仍得另行完整使用或為重工，且原告就此並願再為重工以
        修補其瑕疵，是此部材即燈管、燈罩部分自不應予以扣除，惟此製程既係原
        告之因素所致，其原所得請領之加工費及由其自行提供之部材部分自應由其
        負擔，是被告得請求扣除之金額即應為六萬一千一百八十五元（1581×38.7
        ）。
    (4)、部材損壞短少應由原告負責之部分：
        兩造於三月十九日會判時，就單燈管部分乃檢出斷裂乙支、燈管導線組其中
        一支高壓熱縮套破裂，上、下燈罩經以各抽檢二百支之方式會判，結果乃檢
        出上、下燈罩各有二支刮傷、生銹乙節，此有上開會判記錄在卷可稽，是原
        告在庫之上、下燈罩之會判既經兩造以抽檢之方式為之，其部材總量存有若
        干應由原告負責之損壞，自不應以會判當日抽檢出之數量以為賠償之總計算
        基準，於此自亦應依抽檢總量比例以為計算基準始符公平，今上、下燈罩總
        數四千一百五十六支、六千三百九十四支經各抽檢二百支既分有二支損傷，
        則依比例計算，上、下燈罩自各應有四十二支（4156×2÷200）、六十四支
        （6394×2÷200）之損傷，加計短少之二支燈罩（三月十三日會判總數一萬
        二千二百八十四支減十九日會判總數一萬零五百五十支減已加工燈管組中之
        一千七百三十二組之燈罩數量），原告應賠償之燈罩金額即為（42＋64＋2
        ×單價53.5元）五千七百七十八元，加計上燈管斷裂一支及高壓熱縮套破裂
        一支及短少四支（在庫賬五千二百八十四支減三月十九日會判之一千八百十
        六支及已加工之一千七百三十二組即三千四百六十四支）之金額二百五十八
        元（6×單價43元），被告得扣除原告應負責之金額即為六千零三十六元，
        其逾此範圍者即為無據。
    綜上所述，本件被告得請求扣除之項目及金額乃為燈管組品質會判製程不良部分
    之六萬一千一百八十五元及部材損壞短少而應由原告負責之六千零三十六元，其
    於無出貨檢查成績書之燈管、燈罩及在庫已加工之上下燈管組部分即不得主張扣
    款，是以被告應付總金額六百零二萬四千六百四十一元扣除已付款之四百二十三
    萬五千五百五十四元、原告捨棄之折讓費六千八百四十二元、品質會判製程不良
    之扣款六萬一千一百八十五元、部材損壞短少之六千零三十六元後，被告即應再
    行給付原告一百七十一萬五千零二十四元，從而本件原告請求被告應給付上開金
    額及其遲延利息，依法即屬有據，自應予以准許，其逾此範圍外之請求則為無據
    ，自應予以駁回。
四、本件兩造均陳明願供擔保請准為假執行或免為假執行之宣告，經核均無不合，爰
    就原告勝訴部分，分別酌定相當之擔保金額准許之，至原告敗訴部分，其假執行
    之聲請即失所依附，應予駁回。
五、據上論結，本件原告之訴為一部有理由、一部無理由，合依民事訴訟法第七十九
    條、第三百九十條第二項、第三百九十二條，判決如主文。
中      華      民      國    九十二    年     十二     月      十七    日
                              民事第五庭
~B法  官  黃  宏  欽
右為正本係照原本作成。
如不服本判決，應於判決送達後廿日內，向本院提出上訴狀並表明上訴理由，如於本
判決宣示後送達前提起上訴者，應於判決送達後十日內補提上訴理由書（須附繕本）。
中      華      民      國    九十二    年     十二     月      十七    日
~B法院書記官  史華齡


司法院資訊處製作；財團法人民間司法改革基金會備份。
